【裁判字號】    98,重訴,6
【裁判日期】    980715
【裁判案由】    毒品危害防制條例
【裁判全文】
臺灣基隆地方法院刑事判決               98年度重訴字第6號
公  訴  人  臺灣基隆地方法院檢察署檢察官
被      告  庚○○
                    （
指定辯護人  本院公設辯護人丙○○
被      告  辛○○
                    （
選任辯護人  許智勝律師
被      告  己○○
                    （
選任辯護人  黃丁風律師
            黃敬唐律師
            黃雅羚律師
上列被告因違反毒品危害防制條例案件，經檢察官提起公訴（98
年度偵字第406 、723 號）及移送併辦（98年度偵字第1671號）
，本院判決如下：
    主  文
庚○○共同製造第二級毒品，處有期徒刑拾伍年；扣案如附表二
所示之第二級毒品甲基安非他命，均沒收銷燬之，扣案如附表一
所示之物（扣除如附表二所示之物），均沒收之。
辛○○共同製造第二級毒品，處有期徒刑拾肆年；扣案如附表二
所示之第二級毒品甲基安非他命，均沒收銷燬之，扣案如附表一
所示之物（扣除如附表二所示之物），均沒收之。
己○○共同製造第二級毒品，處有期徒刑拾年；扣案如附表二所
示之第二級毒品甲基安非他命，均沒收銷燬之，扣案如附表一所
示之物（扣除如附表二所示之物），均沒收之。
    事  實
一、庚○○、辛○○及己○○均明知甲基安非他命為毒品危害防
    制條例列管之第二級毒品，依法不得製造，為圖製造第二級
    毒品以販售得利，竟於民國97年間，基於製造第二級毒品之
    犯意聯絡，約定由庚○○負責提供製造甲基安非他命之方法
    ，己○○負責購買製造所需之原料、器具及協助解決製造過
    程產生之問題，並以辛○○位於基隆市○○區○○路412 之
    2 號住處及位於宜蘭縣宜蘭市○○路8 之1 號3 樓租屋處，
    作為製造甲基安非他命之場所。庚○○於97年9 、10月間，
    以不詳方法，取得甲基安非他命之製程說明書後，己○○即
    前往位於臺北市之福生化工行購買氫氧化鈉、二甲苯、鹽酸
    、漏斗、濾紙等原料及器具，搬運至基隆市○○路412 之2
    號，庚○○及辛○○先於該址，製造甲基安非他命半成品後
    ，再將甲基安非他命半成品及部分原料、器具，載往宜蘭縣
    宜蘭市○○路8 之1 號3 樓，依據製程說明書之內容，以如
    附表一所示之原料及器具，依據製程說明書之內容，製成如
    附表一編號A1-1、A32-2 、A33 、A37-1 至A37-3 、A45 所
    示之第二級毒品甲基安非他命。嗣經警於98年1 月8 日下午
    4 時許，在宜蘭縣宜蘭市○○路8 之1 號執行搜索查獲，並
    扣得如附表一編號A1至A45 所示之物，復於同日晚間7 時55
    分許，在基隆市○○區○○路412 之1 號2 樓及庚○○位於
    基隆市安樂區○○○街6 巷5 號住處執行搜索，分別查扣如
    附表一編號B1至B22 及C1所示之物，始悉上情。
二、案經法務部調查局宜蘭縣調查站、臺北縣調查站移請臺灣基
    隆地方法院檢察署檢察官偵查起訴及移送併辦。
    理  由
壹、證據能力部分
一、按被告之自白，非出於強暴、脅迫、利誘、詐欺、疲勞訊問
    、違法羈押或其他不正之方法，且與事實相符者，得為證據
    ，刑事訴訟法第156 條第1 項定有明文。本件被告辛○○於
    98年1 月13日接受調查時，坦承其在前開基隆市○○區○○
    路412 之2 號及宜蘭縣宜蘭市○○路8 之1 號3 樓，製造之
    物品為第二級毒品甲基安非他命等情，而被告辛○○雖於本
    院訊問時稱其於98年1 月13日接受調查時，調查員對其恐嚇
    若其不據實承認，會偵辦其同居女友戊○○，且調查筆錄之
    內容與其所述不符云云，復於本院審理時稱其於調查時，均
    表示製造之物品為減肥藥，調查員亦依其陳述內容製作調查
    筆錄，然在場指揮之檢察官閱覽筆錄內容後，指示調查員重
    新製作調查筆錄，將第一份筆錄內容記載減肥藥部分，均更
    改為安非他命云云，然查，證人即法務部調查局宜蘭縣調查
    站組長丁○○、肅貪組調查員甲○○於本院審理時到庭證稱
    被告辛○○於98年1 月13日接受調查時，由其等分別擔任詢
    問人及記錄人，當日僅為被告辛○○製作一份調查筆錄，被
    告辛○○未遭受強暴、脅迫、威脅、利誘等不正方式取供，
    亦無調查員向被告辛○○表示若不承認犯罪，將偵辦戊○○
    之情形，且調查筆錄之內容均依據被告辛○○自行陳述之內
    容據實記錄，又被告辛○○係閱覽筆錄記載無誤後，始在調
    查筆錄上簽名，並無被告辛○○所述，將第一份調查筆錄所
    載減肥藥更改為安非他命，重新製作第二份調查筆錄之情形
    等情（見本院98年5 月22日審判筆錄第5 至7 、10至12頁）
    ，是被告辛○○上開所述是否可採，已非無疑；又果若調查
    員為被告辛○○製作調查筆錄時，曾以上詞恐嚇被告辛○○
    ，或依指示將筆錄所載減肥藥等詞，均更改為安非他命，亦
    即該份調查筆錄未依據被告辛○○所述之內容據實記錄，衡
    情，被告辛○○應拒絕在調查筆錄上簽名，或於偵查中向檢
    察官表示遭不正方式取供及調查筆錄內容不實等情，然被告
    辛○○於98年1 月13日偵查時，經檢察官詢問其當日於調查
    站所為之筆錄，是否出於自由意志陳述及所述內容是否屬實
    時，被告辛○○陳稱其當日於調查站所述均出於自由意志，
    未遭受強暴、脅迫，且其所述均屬實等語（見臺灣基隆地方
    法院檢察署98年度偵字第406 號卷第120 頁），且被告辛○○於98年1 月13日調查筆錄上亦親自簽名，此有該份調查筆
    錄可參（見前開偵查卷第57頁），均與上開所述不符，是難
    認被告辛○○前開所辯為可信，堪認被告辛○○於98年1 月
    13日接受調查時，並未因遭受不當之對待而為與事實相違之
    供述（理由詳如後述），依據首揭法條之規定，被告辛○○
    於調查之自白應得作為本案之證據。
二、次按被告以外之人於偵查中向檢察官所為之陳述，除顯有不
    可信之情況者外，得為證據，刑事訴訟法第159 條之1 第2
    項定有明文。又現階段刑事訴訟法規定檢察官代表國家偵查
    犯罪、實施公訴，依法其有訊問被告、證人及鑑定人之權，
    證人、鑑定人且須具結，而實務運作時，偵查中檢察官向被
    告以外之人所取得之陳述，原則上均能遵守法律規定，不致
    違法取供，其可信性極高，故刑事訴訟法第159 條之1 第2
    項明定被告以外之人於偵查中向檢察官所為陳述，除顯有不
    可信之情況者外，得為證據，故被告等當事人、代理人、辯
    護人、輔佐人若主張其顯有不可信之情形者，本乎當事人主
    導證據調查原則，自應負舉證責任，否則，被告以外之人向
    檢察官所為之陳述，毋庸另為證明，即得作為認定被告犯罪
    之證據；至於該項所謂「顯有不可信性」，係指其不可信之
    情形，甚為顯著了然者，固非以絕對不須經過調查程序為條
    件，然須從卷證本身，綜合訊問時之外部情況，為形式上之
    觀察或調查，即可發現，無待進一步為實質調查之情形而言
    ，亦係指陳述是否出於供述者之真意、有無違法取供情事之
    信用性而言，故應就偵查或調查筆錄製作之原因、過程及其
    功能等加以觀察其信用性，據以判斷該傳聞證據是否有顯不
    可信之情況，並非對其陳述內容之「證明力」如何加以論斷
    ，二者之層次有別，不容混淆。又按詰問權係指訴訟上當事
    人有在審判庭輪流盤問證人，以求發現真實，辨明供述證據
    真偽之權利，此與證據能力係指符合法律所規定之證據適格
    ，而得成為證明犯罪事實存在與否之證據資格，性質上並非
    相同，偵查中檢察官為蒐集被告犯罪證據，訊問證人旨在確
    認被告嫌疑之有無及內容，與審判期日透過當事人之攻防，
    調查證人以認定事實之性質及目的，尚屬有別；偵查中訊問
    證人，法無明文必須傳喚被告使之得以在場，刑事訴訟法第
    248 條第1 項前段雖規定：「如被告在場者，被告得親自詰
    問」，事實上亦難期被告有於偵查中行使詰問權之機會，此
    項未經被告詰問之被告以外之人於偵查中向檢察官所為之陳
    述，依刑事訴訟法第159 條之1 第2 項之規定，原則上屬於
    法律規定為有證據能力之傳聞證據，於例外顯有不可信之情
    況，始否定其得為證據，是得為證據之被告以外之人於偵查
    中所為之陳述，倘被告於審判中未捨棄其詰問權，因其先前
    之陳述未經被告詰問，應認屬於未經合法調查之證據，並非
    無證據能力，而應禁止證據之使用，此項詰問權之欠缺，非
    不得於審判中由被告行使以補正，而完足為經合法調查之證
    據，而此項未經被告詰問之被告以外之人於偵查中向檢察官
    所為之陳述，被告於審判中非不得放棄對原供述人之反對詰
    問權，刑事訴訟法第288 條第2 項前段規定：「審判長對於
    準備程序中當事人不爭執之被告以外之人之陳述，得僅以宣
    讀或告以要旨代之」，即明斯旨（刑事訴訟法第159 條之1
    第2 項之立法理由及最高法院94年度台上字第629 號、96年
    度台上字第1870、3923、5684號判決意旨參照）。經查，證
    人即同案被告己○○、辛○○及庚○○於偵查中向檢察官所
    為之陳述，業經具結，且自筆錄內容觀之，並無不正取供之
    情事，即就卷證形式上觀察，尚無一望即知之顯不可信之情
    形，又被告辛○○及辯護人復未指出並證明證人庚○○、己○○之證述有何顯不可信之情況，依刑事訴訟法第159 條之
    1 第2 項之規定，自有證據能力；另證人己○○、辛○○及
    庚○○於本院審理中，業經分離訴訟程序，分別轉換為證人
    ，由被告庚○○、辛○○、己○○及辯護人踐行對質詰問之
    程序，即屬合法調查之證據，自得作為本案判決之證據。
三、另按通訊監察錄音之譯文，僅屬依據監聽錄音結果予以翻譯
    之文字，固具文書證據之外觀，但實際上仍應認監聽所得之
    錄音帶或光碟，始屬調查犯罪所得之證物，此乃刑事訴訟法
    第165 條之1 第2 項所稱之證物，如其蒐證程序合法，並經
    合法調查，自具證據能力，故檢察官如提出通訊監察錄音之
    譯文為其證據方法，實乃以其監聽所得之錄音帶或光碟，為
    調查犯罪所得之證物，法院本應依刑事訴訟法第165 條之1
    所列之方法調查，以判斷該錄音帶或光碟是否與通訊監察錄
    音之譯文相符，而監聽錄音製作之譯文，雖通常為偵查犯罪
    機關單方面製作，然若被告或訴訟關係人對其真實性並無爭
    執，經法院於審判期日提示譯文供當事人辨認、表示意見並
    為辯論者，程序自屬適法（最高法院95年度台上字第295 號
    、94年度台上字第4665號判決可資參照）。本件調查機關對
    於相關行動電話施以通訊監察，事前均經本院、臺灣板橋地
    方法院依法核發通訊監察書，此有本院、臺灣板橋地方法院
    通訊監察書及電話附表在卷可參（見前開檢察署98年度偵字
    第723 號卷第22至26頁，本院卷（二）所附檢察官98年5 月
    26日補充理由書附通訊監察書及電話附表），程序未見違法
    情事，又調查機關依通訊監察錄音所製作之譯文，經本院提
    示予被告庚○○、辛○○、己○○及辯護人，其等對於譯文
    之真實性並無爭執，依上開說明，本案卷內相關通訊監察譯
    文應有證據能力。
貳、事實認定方面
    上開事實，業經被告辛○○及己○○於本案辯論終結前坦承
    不諱，且被告庚○○亦坦承其執行前開製造過程時，對於製
    造物品為安非他命一節，確有所認識等情，惟被告庚○○辯
    稱其未製造完成安非他命云云，且被告庚○○、辛○○於偵
    查及本院審理過程中，均矢口否認有何製造第二級毒品之犯
    行，被告庚○○辯稱其接受被告己○○之委託，製造減肥藥
    ，不知製造之物品為甲基安非他命，由於製作過程中，產生
    刺鼻臭味，其始懷疑製造之物品為甲基安非他命，其詢問被
    告己○○，被告己○○遂坦承製造之物品為甲基安非他命，
    其得知後，即欲結束製作過程，在收拾物品時即遭查獲云云
    ；被告辛○○則辯稱其未全程參與製造過程，僅於被告庚○○休息時，依被告庚○○之指示，注意爐子溫度，當時僅知
    製造之物品為麻黃素，嗣其於98年1 月10日在宜蘭縣宜蘭市
    ○○路8 之1 號3 樓，聞到製造過程中產生之刺鼻臭味，始
    知製造之物品為甲基安非他命，之後，其即未繼續參與製造
    云云，經查：
一、被告庚○○於調查時陳稱其為製造甲基安非他命，詢問被告
    辛○○可否提供製毒場所，其表示若製造完成，會補貼費用
    予被告辛○○，被告辛○○即提供宜蘭縣宜蘭市○○路8 之
    1 號3 樓作為製毒場所，待被告己○○提供原料及器具後，
    其與被告辛○○即在基隆市○○路412 之2 號開始製造，第
    一階段係將被告己○○提供之粉末加水攪拌、過濾，加入氫
    氧化鈉後以手搖動，再靜置待成粉末狀後，即製成麻黃素，
    之後，再依據扣案製程說明書之內容操作等情（見前開檢察
    署98年度偵字第406 號卷第8 至11頁），且被告庚○○於本
    院進行準備程序時，復陳稱扣案如附表一編號A1、A45 等物
    ，係製造過程中產生之廢水，扣案如附表一編號A32 、A37
    等物，則係其製造完成之成品，另扣案之器材均為製造過程
    中使用之工具等情（見本院98年4 月24日被告庚○○準備程
    序筆錄第4 至6 頁），又被告庚○○於本案辯論終結前坦承
    其執行製造流程時，對於製造之物品為安非他命一節，確有
    所認識等情（見本院98年7 月3 日審判筆錄第19頁）；被告
    辛○○於調查中陳稱被告庚○○曾持一包約1 公斤重之白色
    粉末，前往其位於基隆市○○路412 之2 號住處，邀其研究
    如何以該白色粉末提煉為安非他命，約定由被告庚○○提供
    提煉原料、器具、資金及技術，其負責提供場地及協助操作
    ，並曾與被告庚○○一同前往福生化工行購買原料，被告庚○○表示待售出甲基安非他命後，會與其分配利潤，其與被
    告庚○○即在麥金路該址，以氫氧化鈉、水桶、攪拌棒、大
    漏斗、大燒杯、真空瓶及分液漏斗，提煉出「大料」，嗣因
    麥金路該址空間不足，被告庚○○即委其代覓場所，其遂提
    供宜蘭縣宜蘭市○○路8 之1 號3 樓，作為製造甲基安非他
    命之工廠，其與被告庚○○將提煉完成之「大料」搬運至宜
    蘭縣該址後，即進行提煉甲基安非他命之流程，其依被告庚○○之指示操作，扣案如附表一編號A10 、A32 等物，係製
    造完成之「大料」等情（見前開檢察署98年偵字第406 號卷
    第54至56頁），且被告辛○○於本案辯論終結前亦坦承其執
    行前開製造流程時，對於製造之物品為安非他命一節，確有
    所認識等情（見本院98年7 月3 日審判筆錄第19頁）；被告
    己○○於本院審理時陳稱被告庚○○於97年9 、10月間告知
    欲製造甲基安非他命，詢問其可否協助取得「大料」即麻黃
    素，其表示無法取得，嗣被告庚○○於97年10月間，向其表
    示已知如何製造，並提供扣案製程說明書予其閱覽，其即應
    被告庚○○之要求，代為購買「副料」即二甲苯、氫氧化鈉
    、鹽酸等原料及濾紙、漏斗等器材，其將購得物品運往被告
    辛○○位於前開麥金路之住處，被告庚○○於製作過程中，
    會打電話詢問其製作流程發生之問題，其亦曾前往上開宜蘭
    縣該址，了解被告庚○○與辛○○製造情形等語（見本院98
    年4 月24日被告己○○準備程序筆錄第2 至3 頁、98年5 月
    22日審判筆錄第19、23、27頁、98年6 月3 日審判筆錄第19
    至21頁），足見被告庚○○、辛○○及己○○所述內容互核
    均屬相符。另扣案如附表一編號A1-1所示之液體1 桶（淨重
    3 萬9,700 公克）、A33 所示之粉末1 包（淨重0.77公克）
    、A37-1 、A37-2、A37-3 所示之液體各1 盒（淨重分別為
    302.06 、208.03 、74.11 公克）、A45 所示之液體1 罐（
    淨重3 萬6,500 公克），均含有第二級毒品甲基安非他命成
    分；如附表一編號A32-2 所示之粉末1 包（淨重4.87公克）
    ，含有第二級毒品甲基安非他命及第四級毒品假麻黃鹼成分
    ；如附表一編號A2所示之瓦斯爐1 台、A4所示之瓷鍋、A5所
    示之玻璃鍋各1 個、A9、B6所示之吸食器各1 組、A11 所示
    之PH標準液及測試筆1 份、A12 所示之加熱器1 台、A14 所
    示之冷凝管1 組、A15 所示之燒杯10個、A20 所示之鐵架2
    個、A23 所示之陶瓷漏斗1 個、A32-1 所示之殘渣袋1 只、
    A34 所示之電子秤1 台、A44 所示之冰箱1 台，均含有第二
    級毒品甲基安非他命成分殘留；如附表一編號A7所示之刮杓
    4 支，含有第二級毒品甲基安非他命及第四級毒品假麻黃鹼
    成分殘留；如附表一編號A10 所示之粉末1 盒（淨重292 公
    克）、A32-3 所示之粉末1 包（淨重1 公克），含有第四級
    毒品假麻黃鹼成分；如附表一編號B19 所示之廢水桶3 個、
    B21 所示之玻璃罐2 個，均含有第四級毒品假麻黃鹼成分殘
    留；又如附表一編號A4所示之瓷鍋1 只、A29 所示之鐵鍋4
    只，均有高濃度以紅磷法製造甲基安非他命之重要化學原料
    碘成分殘留，據此推斷曾進行以紅磷法製造甲基安非他命之
    流程；再者，扣案製程說明書所載內容，確係以假麻黃鹼為
    原料，進行紅磷法製造甲基安非他命之流程與步驟，且扣案
    之器材及原料，均屬以紅磷法製造甲基安非他命所需之物品
    等情，此有法務部調查局98年3 月12日調科壹字第09800091
    490 號鑑定書附卷可稽（見前開檢察署98年度偵字第406 號
    卷第185 至226 頁），復有蒐證照片、查獲現場圖及通訊監
    察譯文在卷供參（見前開檢察署98年度偵字第406 號卷第45
    、46、137 至140 頁、98年度偵字第723 號卷第17至19頁，
    本院卷（二）所附檢察官98年5 月26日補充理由書附通訊監
    察譯文），是堪認被告庚○○、辛○○及己○○確係以紅磷
    法製造第二級毒品甲基安非他命，被告庚○○、辛○○及己○○前開所述應與事實相符。
二、被告庚○○固於偵查及本院審理過程中，辯稱其於97年10、
    11月間因無工作，缺錢花用，遂接受被告己○○之委託，製
    造減肥藥，以供被告己○○販售，其不知製造之物品為甲基
    安非他命，由於其曾施用甲基安非他命，其於97年12月間，
    依據被告己○○提供之製程說明書製作時，發現製作過程中
    產生之刺鼻臭味，與甲基安非他命之氣味相似，其始懷疑製
    造之物品為甲基安非他命，其即詢問被告己○○，被告己○○遂坦承製造之物品為甲基安非他命，其得知後正欲結束製
    作過程，即遭查獲，且其未曾製造成品云云，惟查：
（一）證人即同案被告己○○於本院審理時證稱其未曾委託被告
      庚○○、辛○○製造減肥藥，扣案製程說明書亦非其交予
      被告庚○○，被告庚○○於97年年底，曾提供扣案製程說
      明書予其閱覽，被告庚○○表示依據該張製程說明書，應
      可製成安非他命，且其曾在基隆市○○路412 之2 號，看
      過製作完成之麻黃素，被告庚○○及辛○○表示是自己所
      搖出來，又被告庚○○在製造過程中，會與其討論製造過
      程中發生之問題等語（見本院98年5 月22日審判筆錄第22
      、23、26至28頁），與被告庚○○上開所述不符。復者，
      被告庚○○於97年10月18日中午12時6 分10秒、97年11月
      7 日凌晨3 時3 分38秒，均使用門號0000000000號行動電
      話，撥打被告辛○○使用門號0000000000號行動電話，被
      告庚○○分別要求接聽電話者轉告被告辛○○「我這邊有
      12萬」、「20萬已在我這邊了」，且被告辛○○於97年11
      月11日下午5 時26分36秒，以門號0000000000號行動電話
      撥打被告庚○○使用門號0000000000號行動電話，被告庚○○於電話中表示要拿5 萬元予被告辛○○等語，此有本
      院卷（二）所附檢察官98年5 月26日補充理由書附門號00
      00000000號行動電話通訊監察譯文可稽，上開譯文確為被
      告庚○○於電話中所述內容一節，業經被告庚○○確認無
      誤（見本院98年6 月3 日審判筆錄第24至25頁），足認被
      告庚○○於97年10、11月間應有相當之資力，是被告庚○○辯稱其於97年10、11月間因無工作，缺錢花用，始應被
      告己○○之委託及指示，製造減肥藥等情，難謂可信。又
      被告庚○○於本院審理時供稱被告己○○於97年11月間，
      始詢問其是否願意製造減肥藥，在此之前，其不知製造減
      肥藥之事宜，其於97年12月底始取得扣案製程說明書，其
      於取得製程說明書前，不知如何製造減肥藥，亦不知需要
      何種原料等情（見本院98年5 月22日審判筆錄第42頁），
      亦即依據被告庚○○上開所述，其係於97年11月間，始經
      被告己○○之邀約，決定製造減肥藥，且其於97年12月底
      始知製造減肥藥需用之原料之方法，惟被告己○○於97年
      10月8 日中午12時32分37秒，以門號0000000000號行動電
      話，撥打被告庚○○使用門號0000000000號行動電話，被
      告己○○詢問被告庚○○在何處，被告庚○○表示在「阿
      源」家裡，被告己○○即稱將去搭載被告庚○○，被告庚○○表示被告己○○可自行前往，其會與「阿源」一起出
      發，被告己○○即稱「我那個瓶子蓋你要幫我帶下去喔」
      ，被告庚○○表示已將瓶子蓋放在口袋裡等語，此有通訊
      監察譯文在卷供參（見前開檢察署98年度偵字第723 號卷
      第18頁），被告庚○○與己○○均稱上開通訊監察譯文，
      確為其等通話內容，其中所稱「瓶子蓋」，係指製造過程
      中使用分流瓶之蓋子等情（見前開檢察署98年度偵字第
      406 號卷第142 頁反面至第143 頁、98年度偵字第723 號
      卷第6 頁反面，本院98年5 月22日審判筆錄第27、43頁）
      ；又被告庚○○於97年10月10日凌晨3 時11分34秒，以門
      號0000000000號行動電話，撥打被告己○○使用門號0000
      000000號行動電話，被告庚○○向被告己○○詢問隔水加
      熱之問題，並提及製造之成品數量減少等情，此有通訊監
      察譯文供參（見前開檢察署98年度偵字第723 號卷第18頁
      ），上開譯文確為被告庚○○與己○○之通話內容一節，
      業經被告庚○○與己○○確認無誤（見前開檢察署98年度
      偵字第406 號卷第143 頁、98年度偵字第723 號卷第7 頁
      ），被告庚○○就上開通話內容，陳稱其在宜蘭縣宜蘭市
      ○○路8 之1 號該址，進行製造流程至最後隔水加熱階段
      時，發現成品之水分均蒸發，呈現結晶狀，其即撥打電話
      詢問被告己○○應如何處理等語（見前開檢察署98年度偵
      字第406 號卷第143 頁）；另被告庚○○於97年10月11日
      下午5 時23分56秒，以門號0000000000號行動電話，撥打
      被告己○○使用門號0000000000號行動電話，被告庚○○
      向被告己○○詢問加入二甲苯、氫氧化鈉之方式，此有通
      訊監察譯文供參（見前開檢察署98年度偵字第723 號卷第
      18至19頁），上開譯文確為被告庚○○與己○○之通話內
      容一節，亦經被告庚○○與己○○確認無誤（見前開檢察
      署98年度偵字第406 號卷第143 頁反面、98年度偵字第
      723 號卷第8 頁），被告庚○○就此通話內容，陳稱其在
      製造甲基安非他命過程中，因不知如何處理上開步驟，遂
      撥打電話詢問被告己○○等語（見前開檢察署98年度偵字
      第406 號卷第143 頁反面），足見被告庚○○與己○○於
      97年10月間，即以電話討論製造過程使用之器材及製造方
      法等情，與被告庚○○上開所述顯有不合。再者，被告庚○○於調查時陳稱製造過程分為二個階段，第一階段係以
      粉末狀原料製成麻黃素，第二階段則係依據扣案製程說明
      書所載內容，以麻黃素為原料進行製造流程等情（見前開
      檢察署98年度偵字第406 號卷第10至11頁），經核被告庚○○於調查時所述第一階段之製造流程，非在該製程說明
      書之記載內，此有扣案製程說明書影本在卷可參（見前開
      檢察署98年度偵字第406 號卷第13頁），堪見被告庚○○
      具有自行製造麻黃素之能力，亦即被告庚○○所述其均係
      依據被告己○○之指示，進行製造流程等情，應非有據。
      另依據被告庚○○所述，其係依被告己○○之委託，製造
      減肥藥以供販售營利，其原先不知如何製造減肥藥等語（
      見本院98年4 月24日被告庚○○準備程序筆錄第2 頁），
      衡情，被告己○○應會提供減肥藥之成品，使被告庚○○
      認識製造完成之成品，以了解最後成品之樣式，且被告庚○○對於製造減肥藥之種類及功效，亦應有相當之認識，
      以確認製造之減肥藥確有減肥功效而得以販售營利，然被
      告庚○○自承其從未看過減肥藥之成品，且其對於製造何
      種減肥藥一節，亦僅概略稱即為外國販售之減肥藥丸等情
      ，無法詳細說明製造完成減肥藥之種類及功效（見本院98
      年4 月24日被告庚○○準備程序筆錄第3 頁），顯與常情
      不符，是難認被告庚○○前開所辯為可採。再者，被告庚○○於本案辯論終結前業已坦承其在製造過程中，已知製
      造之物品為安非他命等情（見本院98年7 月3 日審判筆錄
      第19頁），亦堪認被告庚○○前開所辯非屬可信。
（二）被告庚○○於調查及偵查中陳稱其依被告己○○之指示製
      造，發現製造完成之物品類似麻黃素，且製造之成品散發
      類似安非他命之氣味，其於98年元旦前1 、2 日，追問被
      告己○○，被告己○○始在基隆市○○路412 之2 號，向
      其坦承製造之物品為甲基安非他命，並詢問其是否繼續製
      造，經其同意後，被告己○○復繼續提供原料及工具，其
      即依據扣案之製程說明書進行製造流程等情（見前開檢察
      署98年度偵字第406 號卷第9 頁、第142 頁反面、第152
      頁），然被告庚○○於本院訊問時改稱其在製作過程中，
      聞到刺鼻之臭味，類似安非他命之氣味，其詢問被告己○○，被告己○○表示製造之物品為減肥藥，並非毒品，但
      其當時已懷疑製造之物品為安非他命，之後，其撥打電話
      予被告己○○，均無法與被告己○○聯絡，其收拾東西預
      備結束製造之際即遭查獲等情（見本院98年3 月31日訊問
      筆錄第10頁），復於本院審理時稱其於97年12月間，發現
      製造過程中散發之氣味類似安非他命，其於98年1 月9 、
      10日詢問被告己○○，製造之物品是否為甲基安非他命，
      被告己○○表示要再問問看，其即與被告辛○○於98年1
      月10、11日再度前往宜蘭縣宜蘭市○○路8 之1 號該址，
      等待被告己○○之消息，正在收攤之際即遭查獲等情（見
      本院98年4 月24日被告庚○○準備程序筆錄第3 頁），堪
      見被告庚○○就其發現製造過程中散發之氣味類似安非他
      命，並詢問被告己○○後，被告己○○有無告知製造之物
      品為安非他命，以及被告庚○○聞到類似安非他命之氣味
      後，有無繼續製造等情，先後所述不一；又被告庚○○於
      97年10月21日下午4 時53分15秒，以門號0000000000號行
      動電話，撥打被告辛○○使用門號0000000000號行動電話
      ，被告辛○○表示隔壁鄰居已在詢問，被告庚○○詢問被
      告辛○○鄰居詢問何事，被告辛○○答稱「就後面那個味
      道還在啊」，被告庚○○稱「你就跟他講那個啊，他們怎
      麼說？」被告辛○○表示「我說松香水打翻了，倒入廁所
      內啊，他們（指鄰居）說怎會那麼久，味道跟那種味道的
      味就不一樣啊」等語，此有本院卷（二）所附檢察官98年
      5 月26日補充理由書附門號0000000000號行動電話通訊監
      察譯文可稽，足見被告庚○○於97年10月21日下午4 時53
      分15秒與被告辛○○通話前，已知製造過程產生刺鼻氣味
      ，與前開被告庚○○於本院審理時辯稱其於97年12月間始
      發現製造過程產生類似安非他命之刺鼻氣味等情不合，且
      依據卷附通訊監察譯文觀之，被告庚○○未曾以電話詢問
      被告己○○關於刺鼻氣味之原因，被告庚○○與辛○○亦
      未討論懷疑製造之物品為安非他命等情，亦與被告庚○○
      前開所辯不符；另被告庚○○復於97年11月21日晚間11時
      41分、同年月22日凌晨0 時11分、下午6 時28分許，分別
      以門號0000000000號行動電話與被告辛○○聯絡，討論冷
      藏、攪拌、烘烤等製造過程，此有本院卷（二）所附檢察
      官98年5 月26日補充理由書附門號0000000000、00000000
      00號行動電話通訊監察譯文可參，被告辛○○陳稱上開譯
      文確為其與被告庚○○之通話內容，且上開通話中所稱冷
      藏、攪拌、烘烤，均屬製造過程等語（見本院98年6 月3
      日審判筆錄第23頁），亦徵被告庚○○未因製造過程中產
      生之刺鼻氣味，停止製造行為；再者，被告庚○○於偵查
      中陳稱其於98年1 月12日下午4 時許，在宜蘭縣宜蘭市○○路8 之1 號3 樓遭查獲時，正在研究燃燒氣體等語（見
      前開檢察署98年度偵字第406 號卷第122 頁），堪認被告
      庚○○遭查獲時，仍在進行製造流程，並未準備結束製造
      ，足認被告庚○○前開所辯非堪採信。
（三）被告庚○○固辯稱其遭查獲前，未曾製造完成云云，惟被
      告庚○○陳稱扣案如附表一編號A1-1、A37 、A45 所示之
      液體，係其與被告辛○○依據扣案製程說明書製造而成，
      且扣案如附表一編號A32 所示粉末，係其製造完成之粉末
      等語（見本院98年3 月31日訊問筆錄第9 頁、98年4 月24
      日被告庚○○準備程序筆錄第5 頁），而扣案如附表一編
      號A1-1所示液體1 桶（3 萬9,700 公克）、A37-3 所示之
      液體1 盒（淨重74.11 公克）、A45 所示之液體1 罐（淨
      重3 萬6,500 公克），均含有甲基安非他命成分，純度均
      以0.5%計，純值淨重分別為198.5 、0.37、182.5 公克；
      如附表編號A32-2 粉末1 包（淨重4.87公克），含有甲基
      安非他命及假麻黃鹼成分，甲基安非他命之純度為33.95%
      ，純值淨重1.65公克；如附表一編號A37-1 、A37-2 所示
      之液體各1 盒（淨重分別為302.06、208.03公克），均含
      有甲基安非他命成分，純度分別為49.37%、34.27%，純值
      淨重分別為149.13、71.29 公克，此有法務部調查局98年
      3 月12日調科壹字第09800091490 號鑑定書在卷可憑（見
      前開檢察署98年度偵字第406 號卷第185 至188 頁），是
      認被告庚○○、辛○○及己○○確已製成甲基安非他命。
      另被告庚○○固辯稱如附表一編號A33 所示甲基安非他命
      ，係其於97年10、11月間，在基隆外木山海邊某處，以新
      台幣（下同）1,000 元之代價，向真實身分不詳綽號「阿
      同」之成年人購得，其購得該包甲基安非他命後，已施用
      過4 、5 次云云，惟扣案如附表一編號A33 所示之粉末1
      袋（淨重0.77公克），經鑑定後，含有甲基安非他命成分
      ，純度達95% ，純值淨重0.73公克，此有上開鑑定書供參
      ，而依據被告庚○○上開供述，其向「阿同」購得該包甲
      基安非他命後，已施用過4 、5 次，亦即被告庚○○向「
      阿同」購得甲基安非他命之淨重應超過0.77公克，數量非
      微，且如附表一編號A33 所示甲基安非他命之純度高達
      95% ，純度甚高，衡情，該包甲基安非他命之價值應屬不
      菲，足認被告庚○○辯稱其係以1,000 元之代價，購得該
      包甲基安非他命等情，非屬可信，是堪信如附表一編號
      A33 所示甲基安非他命，亦應係被告庚○○、辛○○及己○○製造而成，故被告庚○○前開辯解不足採信。
三、被告辛○○於偵查及本院審理過程中雖辯稱其未全程參與製
    造過程，僅於被告庚○○休息時，依被告庚○○之指示，注
    意爐子溫度，當時僅知製造之物品為麻黃素，嗣其於98年1
    月10日在宜蘭縣宜蘭市○○路8 之1 號3 樓，聞到製造過程
    中產生之刺鼻臭味，始知製造之物品為安非他命，之後，其
    即未繼續參與製造云云，然查：
（一）被告辛○○於98年1 月13日接受調查時已陳稱被告庚○○
      於97年（調查筆錄誤載為「98年」）12月間，曾持一包粉
      末前往其住處，邀其一起研究如何將該包粉末提煉為安非
      他命，其即與被告庚○○在基隆市○○路412 之2 號，以
      氫氧化鈉、水桶、攪拌棒、大漏斗、大燒杯、真空瓶及分
      液漏斗等物，進行提煉工作，之後，因麥金路該址空間不
      敷使用，其與被告庚○○遂將原料及器具，搬運至宜蘭縣
      宜蘭市○○路8 之1 號3 樓繼續製造，其依據被告庚○○
      之指示操作等情（見前開檢察署98年度偵字第406 號卷第
      54至56頁），足見被告辛○○明確供稱被告庚○○邀其參
      與製造時，即已清楚說明製造之物品為安非他命；至於被
      告辛○○於本院審理時固辯稱其於調查時均稱製造之物品
      為減肥藥，調查員原依其供述之內容，製作第一份調查筆
      錄，嗣經檢察官指示，將第一份調查筆錄所載之「減肥藥
      」均更改為「安非他命」，製成第二份調查筆錄，亦即卷
      附調查筆錄所載內容，與其供述之內容不符云云，惟證人
      丁○○證稱被告辛○○於98年1 月13日接受調查時，未曾
      提及減肥藥，被告辛○○僅稱製造之物品為「藥」，由於
      被告辛○○提及被告庚○○曾提煉感冒藥，而依據查緝經
      驗，以感冒藥之原料提煉而成之毒品均為安非他命，其即
      詢問被告辛○○扣案物品是否要提煉為安非他命以及製造
      安非他命之流程，被告辛○○均直接回答提問，未否認製
      造之物品為安非他命，且當日僅為被告辛○○製作一份調
      查筆錄，並無被告辛○○所述上開情形等語（見本院98年
      5 月22日審判筆錄第6 、7 頁），且證人甲○○亦證稱被
      告辛○○於98年1 月13日接受調查時，對於扣案器具及原
      料之用途，一開始稱係要製造「藥」，由於無法確認被告
      辛○○所稱「藥」係指何意，丁○○即與被告辛○○確認
      ，經確認被告辛○○所稱之「藥」係指安非他命後，丁○○即直接以「安非他命」詢問，被告辛○○亦直接回答丁○○之提問，並未爭執製造之物品並非安非他命，且被告
      辛○○均未提及減肥藥這三個字，又當天僅為被告辛○○
      製作一份調查筆錄，無被告辛○○所稱更改原先筆錄內容
      ，製成第二份調查筆錄之情形等語（見本院98年5 月22日
      審判筆錄第10至12頁），又被告辛○○已於98年1 月13日
      調查筆錄上簽名，表示確認筆錄內容無誤，此有該份調查
      筆錄在卷可參（見前開檢察署98年度偵字第406 號卷第57
      頁），且被告辛○○於98年1 月13日偵查中，向檢察官表
      示其於調查時所述均屬實，復未提及調查筆錄曾遭調查員
      擅改之情形（見前開檢察署98年度偵字第406 號卷第120
      頁），是難認被告辛○○前開所述為可信；另被告辛○○
      亦坦承其知製造毒品為重罪等情（見本院98年3 月31日訊
      問筆錄第3 頁），果若被告辛○○於參與製造過程時，不
      知製造之物品為安非他命，衡情，被告辛○○當無在接受
      調查時，坦承其在參與製造過程時，對於製造之物品為安
      非他命一節，確已有所認識之理，故堪信被告辛○○於98
      年1 月13日接受調查時所述，應與事實相符。
（二）被告辛○○於本院審理時辯稱其參與製造過程時，雖知製
      造之物品為麻黃素，而非製造減肥藥，但其不知係在製造
      安非他命云云（見本院98年6 月3 日審判筆錄第26頁），
      然被告辛○○於調查時陳稱其參與製造過程時，已知製造
      之物品為安非他命等情，業如前述，且被告辛○○於偵查
      及本院審理之初，均辯稱被告庚○○邀其參與製造時，僅
      告知製造之物品為減肥藥云云（見前開檢察署98年度偵字
      第406 號卷第119 至120 、154 頁，本院98年3 月31日訊
      問筆錄第2 頁、98年4 月24日被告辛○○準備程序筆錄第
      2 頁、98年5 月22日審判筆錄第52頁），堪見被告辛○○
      所述前後不一，自難認被告辛○○上開辯解為可信；另被
      告辛○○於本案辯論終結前亦坦承其從頭到尾均知製造之
      物品為安非他命等情（見本院98年7 月3 日審判筆錄第19
      頁），亦徵被告辛○○前揭所辯非堪採信。又被告辛○○
      於本院審理過程中，辯稱其於98年1 月10日在宜蘭縣宜蘭
      市○○路8 之1 號該址，聞到製造過程中產生之刺鼻臭味
      ，始知製造之物品為安非他命，之後，其即未再參與製造
      云云（見本院98年6 月3 日審判筆錄第22頁），惟被告辛○○於97年10月21日下午4 時53分15秒，已在電話中向被
      告庚○○提及隔壁鄰居在詢問關於氣味來源之相關事宜，
      業於前述，且被告辛○○之同居女友戊○○於97年11月26
      日晚間9 時58分許，以門號0000000000號行動電話，撥打
      被告辛○○使用門號0000000000號行動電話時，戊○○亦
      提及「廁所味道很重」，被告辛○○稱「就桶子都倒到廁
      所當然很重」，另戊○○於97年11月30日下午6 時39分19
      秒，以上開行動電話撥打予被告辛○○時，戊○○復提及
      「味道很重」等語，此有本院卷（二）所附檢察官98年5
      月26日補充理由書附門號0000000000號行動電話通訊監察
      譯文供參，被告辛○○陳稱上開通話確係其與女友戊○○
      之通話，其中所稱之味道，即係製造過程中產生之臭味等
      情（見本院98年6 月3 日審判筆錄第23頁），足徵被告辛○○於97年10、11月間，應已察覺製造過程中產生之刺鼻
      臭味，是被告辛○○所稱其於98年1 月10日始聞到刺鼻臭
      味等情，難謂可信；再者，被告辛○○於97年11月18日中
      午11時13分、11時24分、下午2 時49分許，尚以門號0000
      000000號行動電話，向「富城公司」洽詢購買分液漏斗、
      攪拌棒等製造過程所使用之器材等事宜，復於97年11月21
      日晚間11時41分，與被告庚○○討論冷藏、攪拌、烘烤等
      製造過程，此有本院卷（二）所附檢察官98年5 月26日補
      充理由書附門號0000000000號行動電話通訊監察譯文供參
      ，另被告辛○○於98年1 月2 日中午12時46分許，以門號
      0000000000號行動電話撥打被告己○○使用門號00000000
      00號行動電話，被告辛○○要求被告己○○協助購買「副
      料」、「白粉」、鹽酸等物，此有通訊監察譯文供參（見
      前開檢察署98年度偵字第723 號卷第17頁），上開譯文確
      為被告辛○○與己○○之通話內容一節，業經被告辛○○
      與己○○確認無誤（見前開檢察署98年度偵字第406 號卷
      第135 頁反面至第136 頁、98年度偵字第723 號卷第6 頁
      ），被告辛○○復供稱上開通話中所稱之「副料」，係指
      製造過程所需之氫氧化鈉、二甲苯等語（見前開檢察署98
      年度偵字第406 號卷第136 頁，本院98年3 月31日訊問筆
      錄第5 頁），堪認被告辛○○於聞到製造過程產生之刺鼻
      臭味後，仍聯絡購買製造過程所需器材、原料等事宜，復
      與被告庚○○討論製造過程，並無被告辛○○所述其聞到
      刺鼻臭味後，即未繼續參與製造之情形，故被告辛○○上
      開所辯不足採信。
（三）被告辛○○另辯稱其僅於被告庚○○休息時，依被告庚○○之指示，注意爐子溫度，未參與全程製造過程云云，然
      被告辛○○於調查時清楚說明製造流程及扣案器材之用途
      等情（見前開檢察署98年度偵字第406 號卷第54至56頁）
      ，堪認被告辛○○對於製造流程已有相當之了解；又被告
      庚○○於97年11月21日晚間11時41分許，以門號00000000
      00號行動電話撥打被告辛○○使用門號0000000000號行動
      電話時，被告辛○○表示冷藏之溫度太高，其已將溫度降
      下來，並稱被告庚○○沒回來也沒關係等語，且被告庚○○於97年11月22日下午6 時28分許，以上開行動電話撥打
      電話予被告辛○○時，詢問被告辛○○是否已進行烘烤，
      被告辛○○表示已經烘烤完成等語，另被告庚○○於97年
      11月26日中午12時18分許，以上開行動電話撥打電話予被
      告辛○○，被告庚○○向被告辛○○表示身體不適，被告
      辛○○表示被告庚○○應多休息，被告庚○○詢問被告辛○○「自己一個人怎麼做？」被告辛○○答稱「我已經做
      了快要一桶了還怎麼做」等語，此有本院卷（二）所附檢
      察官98年5 月26日補充理由書附門號0000000000、000000
      0000號行動電話通訊監察譯文供參，上開譯文確為被告辛○○與庚○○之通話內容一節，已據被告辛○○坦認無誤
      （見本院98年6 月3 日審判筆錄第23頁），亦見被告辛○○具有自行操作製造流程之能力，被告辛○○前開所述非
      屬可信。
四、綜上，被告庚○○、辛○○及己○○於97年9 、10月間，為
    圖販售甲基安非他命營利，即在基隆市○○路412 之2 號及
    宜蘭縣宜蘭市○○路8 之1 號3 樓，進行製造甲基安非他命
    之流程，且製造之成品確含有甲基安非他命之成分，至於被
    告庚○○及辛○○所持前開辯解，均非可信，本件事證明確
    ，被告庚○○、辛○○及己○○之犯行均堪認定。
、法律適用方面
一、按甲基安非他命為毒品危害防制條例第2 條第2 項第2 款所
    列管之第二級毒品，被告庚○○、辛○○及己○○以上開方
    式製造甲基安非他命，均係犯毒品危害防制條例第4 條第2
    項之製造第二級毒品罪。
二、次按毒品危害防制條例部分條文雖於98年5 月20日修正公布
    ，然依據該條例第36條規定，上開修正條文應自公布後6 個
    月始施行（臺灣高等法院98年6 月18日研討會決議可資參照
    ），亦即上開修正條文尚未施行，即無新舊法比較適用之必
    要，附此敘明。
三、被告庚○○、辛○○及己○○就製造第二級毒品之犯行，互
    有犯意聯絡及行為分擔，應論以共同正犯。至於被告辛○○
    固辯稱其僅協助被告庚○○製造安非他命云云；另被告己○○之辯護人亦辯稱被告己○○僅提供部分原料及器材，供被
    告庚○○及辛○○製造第二級毒品，且被告己○○未參與製
    造過程，應僅屬幫助犯云云。惟按刑法上之幫助犯，係指以
    幫助之意思，對於正犯資以助力，而未參與實施犯罪之行為
    者而言，如就構成犯罪事實之一部，已參與實施即屬共同正
    犯（最高法院49年台上字第77號判例可資參照）。本件被告
    辛○○自承其執行前開製造流程時，已知製造之物品為安非
    他命等情（見本院98年7 月3 日審判筆錄第19頁），且被告
    辛○○除提供基隆市○○路412 之2 號及宜蘭縣宜蘭市○○
    路8 之1 號3 樓，作為製造甲基安非他命之場所外，尚實際
    參與製造過程，業如前述，足認被告辛○○已參與實施製造
    第二級毒品之犯罪構成要件行為，參酌上開所述，應屬共同
    正犯。另被告己○○供稱其知代為購買之原料及器材，係供
    製造第二級毒品所用，因被告庚○○與辛○○承諾若可順利
    販售甲基安非他命，將償還對其欠款，其遂同意代為購買原
    料及器材等語（見本院98年度聲羈字第19號卷第2 至3 頁）
    ，足見被告己○○係圖被告庚○○及辛○○製成甲基安非他
    命後，可供販售營利，而同意代為購買製造第二級毒品所需
    之原料及器材，是被告己○○是否僅基於幫助之意思，已非
    無疑；又被告庚○○於97年10月10日凌晨3 時11分34秒，曾
    以門號0000000000號行動電話，撥打被告己○○使用門號00
    00000000號行動電話，被告庚○○詢問「你說隔水加熱，為
    什麼隔水加熱反而少了？」被告己○○稱「那你用那支飯匙
    一面餵一面炒……我過去看看」等語，被告己○○於同日凌
    晨4 時5 分53秒，以上開行動電話撥打被告庚○○使用之上
    開行動電話，被告己○○稱「我在樓下」等語，且上開通話
    時，被告庚○○使用行動電話基地台位置均在宜蘭縣宜蘭市
    ○○路○段97號，此有本院卷（二）所附檢察官98年5 月26
    日補充理由書附門號0000000000號行動電話通訊監察譯文供
    參，被告己○○陳稱上開譯文確係其與被告庚○○之通話內
    容，被告庚○○詢問隔水加熱一事，係製造過程中產生之問
    題，其接獲被告庚○○撥打之詢問電話後，即前往宜蘭縣宜
    蘭市○○路8 之1 號3 樓了解製造情形等語（見本院98年6
    月3 日審判筆錄第21頁），足見被告己○○確提供製造技術
    予被告庚○○，且亦曾前往製造現場了解實際製造情形，亦
    即被告己○○非僅提供部分原料及器材予被告庚○○與辛○○，應已實際參與製造過程，參酌前開所述，被告己○○就
    本件製造第二級毒品之犯行，應與被告庚○○與辛○○成立
    共同正犯，不因被告己○○未全程參與製造過程而異，故被
    告辛○○及被告己○○之辯護人上開所辯均非可採。
四、爰審酌被告庚○○、辛○○及己○○為圖賺取不法利益，竟
    製造第二級毒品甲基安非他命，法治觀念已有嚴重偏差，且
    扣案液體及粉末所含甲基安非他命成分均有相當之純度，數
    量非微，足見其等所為已嚴重危害社會秩序與國民健康，不
    宜輕縱；又被告庚○○與辛○○雖於本案辯論終結前坦承犯
    罪，然被告庚○○及辛○○於偵查及本院審理過程中均矢口
    否認犯行，且於自承犯罪後，供述仍避重就輕，難謂確有悔
    悟之心；另被告己○○雖於調查及偵查時否認犯行，然於本
    院審理時已坦承犯行，堪認被告己○○尚知悔悟，且被告己○○前無犯罪紀錄等一切情狀，認檢察官就被告庚○○及辛○○部分，分別具體求處有期徒刑12年及10年，尚屬過輕，
    就被告己○○部分，具體求處有期徒刑10年，尚屬適當，而
    分別量處如主文所示之刑。
五、再按查獲之第二級毒品，不問屬於犯人與否，均沒收銷燬之
    ，而犯毒品危害防制條例第4 條至第9 條之罪者，其供犯罪
    所用或因犯罪所得之財物，均沒收之，如全部或一部不能沒
    收時，追徵其價額或以其財產抵償之，毒品危害防制條例第
    18條第1 項前段及第19條第1 項分別定有明文；又毒品危害
    防制條例第19條第1 項規定，犯同條例第4 條至第9 條之罪
    者，其供犯罪所用或因犯罪所得之財物，均沒收之，但並無
    「不問屬於犯人與否沒收之」之特別規定，自應仍有刑法第
    38條第1 項第3 款、第3 項前段之適用，即以屬於犯人所有
    者為限，始得沒收之；另按共同正犯因相互利用他方之行為
    ，以遂行其犯意之實現，本於責任共同之原則，雖其他共同
    正犯所有供犯罪所用之物，亦應於其本身所處之主刑之後，
    併為沒收之諭知（最高法院90年度台上字第5478號、94年度
    台上字第4265號號判決意旨參照）。經查：
（一）扣案如附表一編號A1-1所示之液體（淨重3 萬9,700 公克
      ）、A32-2 所示之粉末1 包（淨重4.87公克）、A33 所示
      之粉末1 包（淨重0.77公克）、A37-1 、A37-2 、A37-3
      所示之液體各1 盒（淨重分別為302.06、208.03、74.11
      公克）、A45 所示之液體1 罐（淨重3 萬6,500 公克），
      均含有第二級甲基安非他命成分，已如前述，均應依毒品
      危害防制條例第18條第1 項前段之規定宣告沒收銷燬之；
      另扣案如附表一編號A2、A4、A5、A7、A9、A11 、A12 、
      A14、A15 、A20 、A23 、A32-1 、A34 、A44 、B6 所示
      之物，雖均含有第二級毒品甲基安非他命成分殘留，然此
      應係被告庚○○、辛○○及己○○利用上開器具製造甲基
      安非他命之故，相關殘留物並非無從析離，尚無依毒品危
      害防制條例第18條第1 項前段，宣告沒收銷燬之餘地，而
      應依相關規定宣告沒收（詳後述）。
（二）扣案如附表一編號A2至A8、A11 至A29 、A34 、A36 、
      A41 、A44 、B1至B5、B7至B22 所示原料及器材，均為一
      般市售化學原料、器材及家用物品，此有扣案物照片可參
      （見前開檢察署98年度偵字第406 號卷第190 至225 頁）
      ，非專供製造毒品之器具，如附表一編號A9、B6所示之吸
      食器各1 組，分別係由一般玻璃瓶加裝玻璃圓球及塑膠管
      所成，此有扣案物照片供參（見前開檢察署98年度偵字第
      406 號卷第194 、217 頁），非專供製造或施用毒品之器
      具，與如附表一編號A30 、A32-1 、A38 至A40 、C1所示
      之物、扣案如附表二所示甲基安非他命之容器即塑膠桶1
      只、包裝袋2 只、塑膠盒3 只、玻璃罐1 只，均為被告庚○○所有供製造第二級毒品犯罪所用之物；又扣案如附表
      一編號A35-1 、A35-2 所示行動電話各1 支，均為被告庚○○所有，已據被告庚○○供述無誤（見本院98年4 月24
      日被告庚○○準備程序筆錄第5 頁），且如附表一編號
      A35-1 所示行動電話所附門號0000000000號SIM 卡1 張，
      係被告庚○○向中華電信股份有限公司申辦使用該門號而
      取得，自啟用日後，即屬用戶所有，該門號於終止或解除
      契約時無須繳回等情，有本院卷附中華電信股份有限公司
      門號使用者資料查詢結果及96年4 月12日行客二警（96）
      字第0109號函在卷供參，亦即該張SIM 卡亦屬被告庚○○
      所有之物，且依據卷附通訊監察譯文觀之，足認上開行動
      電話及SIM 卡，均屬被告庚○○所有供與被告辛○○、己○○聯絡本件製造毒品犯罪所用之物，已如前述；另扣案
      如附表一編號A43 所示之物，為被告辛○○所有供為本件
      犯罪所用之物，復據被告辛○○供述在卷（見本院98年4
      月24日被告辛○○準備程序筆錄第4 頁），又編號A35-3
      所示行動電話1 支，亦為被告辛○○所有之物，業經被告
      辛○○坦認無誤（見本院98年4 月24日被告辛○○準備程
      序筆錄第4 頁），又如附表一編號A35-2 、A35-3 所示行
      動電話所附門號0000000000、0000000000號SIM 卡各1 張
      ，為被告辛○○分別向中華電信股份有限公司及臺灣大哥
      大股份有限公司申辦使用而取得，自啟用日後，即屬用戶
      所有，該門號於終止或解除契約時無須繳回等情，有本院
      卷附中華電信股份有限公司、臺灣大哥大股份有限公司門
      號使用者資料查詢結果及中華電信股份有限公司上開函件
      、臺灣大哥大股份有限公司96年4 月10日法大字第096032
      645 號函在卷供參，亦即該等SIM卡均屬被告辛○○所有分
      別供被告庚○○與辛○○聯絡本件製造毒品犯罪所用之物
      ，均如前述，是應依毒品危害防制條例第19條第1 項之規
      定宣告沒收。再者，上開扣案物雖分屬被告庚○○與辛○○所有，然本於責任共同原則，仍應於被告己○○、辛○○、庚○○所處主刑之後，併為沒收之諭知。
（三）扣案如附表一編號A1-2至A1-4、A10 、A31 、A32-3 、
      A42 所示之物，均為被告庚○○、辛○○與己○○製造甲
      基安非他命過程中所生之物，業經被告庚○○供承在卷（
      見本院98年4 月24日被告庚○○準備程序筆錄第4 至5 頁
      ），應依刑法第38條第1 項第3 款之規定宣告沒收。
六、另臺灣基隆地方法院檢察署檢察官以98年4 月16日基檢堂儉
    98偵字第1671號函移請併辦之犯罪事實，與被告庚○○、辛○○及己○○所為前開犯罪事實相同，為事實上同一案件，
    本院自應依法審理，附此敘明。
據上論斷，應依刑事訴訟法第299 條第1 項前段，毒品危害防制
條例第4 條第2 項、第18條第1 項前段、第19條第1 項，刑法第
11條前段、第28條、第38條第1 項第3 款，判決如主文。
本案經檢察官乙○○到庭執行職務。
中    華    民    國    98    年    7     月    15    日
                  刑事第二庭審判長法    官  陳志祥
                                  法    官  黃梅淑
                                  法    官  邰婉玲
以上正本證明與原本無異。
如不服本判決應於收受送達後10日內向本院提出上訴書狀，並應
敘述具體理由；其未敘述上訴理由者，應於上訴期間屆滿後20日
內向本院補提理由書（均須按他造當事人之人數附繕本）「切勿
逕送上級法院」。
中    華    民    國    98    年    7     月    15    日
                                  書 記 官  彭筠凱
附錄所犯法條：
毒品危害防制條例第4條第2項
製造、運輸、販賣第二級毒品者，處無期徒刑或 7 年以上有期徒
刑，得併科新臺幣 1 千萬元以下罰金。
【附表一】
┌───┬───────┬──┬───┬─────────────────┐
│ 編號 │ 扣案物品名稱 │數量│所有人│               備註               │
├───┼───────┼──┼───┼─────────────────┤
│A1    │液體          │4 桶│庚○○│A1-1含第二級毒品甲基安非他命成分，│
│      │              │    │      │淨重約3 萬9,700 公克（空桶重1,300 │
│      │              │    │      │公克），甲基安非他命純度以0.5%計，│
│      │              │    │      │純質淨重198.5 公克。              │
├───┼───────┼──┼───┼─────────────────┤
│A2    │瓦斯爐        │1 台│庚○○│有第二級毒品甲基安非他命成分殘留。│
├───┼───────┼──┼───┼─────────────────┤
│A3    │鍋子          │1 個│庚○○│                                  │
├───┼───────┼──┼───┼─────────────────┤
│A4    │瓷鍋          │1 個│庚○○│有第二級毒品甲基安非他命成分殘留，│
│      │              │    │      │另有高濃度以紅磷法製造甲基安非他命│
│      │              │    │      │之重要化學原料碘成分殘留。        │
├───┼───────┼──┼───┼─────────────────┤
│A5    │玻璃鍋        │1 個│庚○○│有第二級毒品甲基安非他命成分殘留。│
├───┼───────┼──┼───┼─────────────────┤
│A6    │攪拌杯及攪拌棒│1 組│庚○○│                                  │
├───┼───────┼──┼───┼─────────────────┤
│A7    │刮杓          │4 支│庚○○│有第二級毒品甲基安非他命、第四級毒│
│      │              │    │      │品先驅原料（假）麻黃鹼成分殘留。  │
├───┼───────┼──┼───┼─────────────────┤
│A8    │磅秤          │1 台│庚○○│                                  │
├───┼───────┼──┼───┼─────────────────┤
│A9    │吸食器        │1 組│庚○○│有第二級毒品甲基安非他命成分殘留。│
├───┼───────┼──┼───┼─────────────────┤
│A10   │麻黃素        │1 盒│庚○○│含第四級毒品先驅原料假麻黃鹼成分，│
│      │              │    │      │淨重292 公克（空包裝重78公克）。  │
├───┼───────┼──┼───┼─────────────────┤
│A11   │PH標準液及測試│1 份│庚○○│有第二級毒品甲基安非他命成分殘留。│
│      │筆            │    │      │                                  │
├───┼───────┼──┼───┼─────────────────┤
│A12   │加熱器        │1 台│庚○○│有第二級毒品甲基安非他命成分殘留。│
├───┼───────┼──┼───┼─────────────────┤
│A13   │圓底燒瓶      │2 個│庚○○│                                  │
├───┼───────┼──┼───┼─────────────────┤
│A14   │冷凝管        │1 組│庚○○│有第二級毒品甲基安非他命成分殘留。│
├───┼───────┼──┼───┼─────────────────┤
│A15   │燒杯          │10個│庚○○│有第二級毒品甲基安非他命成分殘留。│
├───┼───────┼──┼───┼─────────────────┤
│A16   │紅磷          │4 瓶│庚○○│                                  │
├───┼───────┼──┼───┼─────────────────┤
│A17   │鹽酸          │3 瓶│庚○○│                                  │
├───┼───────┼──┼───┼─────────────────┤
│A18   │碘            │1 瓶│庚○○│                                  │
├───┼───────┼──┼───┼─────────────────┤
│A19   │分液漏斗      │4 個│庚○○│                                  │
├───┼───────┼──┼───┼─────────────────┤
│A20   │鐵架          │2 個│庚○○│有第二級毒品甲基安非他命成分殘留。│
├───┼───────┼──┼───┼─────────────────┤
│A21   │二甲苯        │1 桶│庚○○│                                  │
├───┼───────┼──┼───┼─────────────────┤
│A22   │唧筒          │1 個│庚○○│                                  │
├───┼───────┼──┼───┼─────────────────┤
│A23   │陶瓷漏斗      │1 個│庚○○│有第二級毒品甲基安非他命成分殘留。│
├───┼───────┼──┼───┼─────────────────┤
│A24   │篩網          │2 個│庚○○│                                  │
├───┼───────┼──┼───┼─────────────────┤
│A25   │濾紙          │2 包│庚○○│                                  │
├───┼───────┼──┼───┼─────────────────┤
│A26-1 │氫氧化鈉      │1 袋│庚○○│                                  │
│A26-2 │              │1 盒│      │                                  │
├───┼───────┼──┼───┼─────────────────┤
│A27   │氫氧化鈉盒    │1 袋│庚○○│                                  │
├───┼───────┼──┼───┼─────────────────┤
│A28   │機油          │2 瓶│庚○○│                                  │
├───┼───────┼──┼───┼─────────────────┤
│A29   │鐵鍋          │4 個│庚○○│有高濃度以紅磷法製造甲基安非他命之│
│      │              │    │      │重要化學原料碘成分殘留。          │
├───┼───────┼──┼───┼─────────────────┤
│A30   │分裝袋        │2 包│庚○○│                                  │
├───┼───────┼──┼───┼─────────────────┤
│A31   │瓶裝不明液體  │4 瓶│庚○○│                                  │
├───┼───────┼──┼───┼─────────────────┤
│A32   │麻黃素        │1 袋│庚○○│A32-1 殘渣袋1 只，內有第二級毒品甲│
│      │              │    │      │基安非他命成分殘留。              │
│      │              │    │      ├─────────────────┤
│      │              │    │      │A32-2 粉末1 包，含第二級毒品甲基安│
│      │              │    │      │非他命及第四級毒品先驅原料假麻黃鹼│
│      │              │    │      │成分，淨重4.87公克（空包裝重0.63公│
│      │              │    │      │克），甲基安非他命純度33.95%，純質│
│      │              │    │      │淨重1.65公克。                    │
│      │              │    │      ├─────────────────┤
│      │              │    │      │A32-3 粉末1 包，含第四級毒品先驅原│
│      │              │    │      │料假麻黃鹼成分，淨重1 公克（空包裝│
│      │              │    │      │重0.6 公克）。                    │
├───┼───────┼──┼───┼─────────────────┤
│A33   │安非他命      │1 袋│庚○○│含第二級毒品甲基安非他命成分，淨重│
│      │              │    │      │0.77公克（空包裝重0.41公克），甲基│
│      │              │    │      │安非他命純度95% ，純質淨重0.73公克│
│      │              │    │      │。                                │
├───┼───────┼──┼───┼─────────────────┤
│A34   │電子秤        │1 台│庚○○│有第二級毒品甲基安非他命成分殘留。│
├───┼───────┼──┼───┼─────────────────┤
│A35   │行動電話      │3 支│庚○○│A35-1 行動電話1 支（內含0000000000│
│      │              │    │      │號SIM 卡1 張）。                  │
│      │              │    ├───┼─────────────────┤
│      │              │    │庚○○│A35-2 行動電話1 支（內含0000000000│
│      │              │    │      │號SIM 卡1 張）。                  │
│      │              │    ├───┼─────────────────┤
│      │              │    │辛○○│A35-3 行動電話1 支（內含0000000000│
│      │              │    │      │號SIM 卡1 張）。                  │
├───┼───────┼──┼───┼─────────────────┤
│A36   │溫度計        │1 支│庚○○│                                  │
├───┼───────┼──┼───┼─────────────────┤
│A37   │液態安非他命  │3 盒│庚○○│A37-1 含第二級毒品甲基安非他命成分│
│      │              │    │      │，淨重302.06公克（空塑膠盒重77.84 │
│      │              │    │      │公克），甲基安非他命純度49.37%，純│
│      │              │    │      │質淨重149.13公克。                │
│      │              │    │      ├─────────────────┤
│      │              │    │      │A37-2 含第二級毒品甲基安非他命成分│
│      │              │    │      │，淨重208.03公克（空塑膠盒重78公克│
│      │              │    │      │），甲基安非他命純度34.27%，純質淨│
│      │              │    │      │重71.29 公克。                    │
│      │              │    │      ├─────────────────┤
│      │              │    │      │A37-3 含第二級毒品甲基安非他命成分│
│      │              │    │      │，淨重74.11 公克（空塑膠盒重52.29 │
│      │              │    │      │公克），甲基安非他命純度以0.5%計，│
│      │              │    │      │純質淨重0.37公克。                │
├───┼───────┼──┼───┼─────────────────┤
│A38   │記事本        │1 本│庚○○│                                  │
├───┼───────┼──┼───┼─────────────────┤
│A39   │安非他命製程說│1 張│庚○○│                                  │
│      │明書          │    │      │                                  │
├───┼───────┼──┼───┼─────────────────┤
│A40   │鑰匙          │1 支│庚○○│宜蘭縣宜蘭市○○路8 之1 號3 樓鑰匙│
│      │              │    │      │。                                │
├───┼───────┼──┼───┼─────────────────┤
│A41   │小量筒        │1 支│庚○○│                                  │
├───┼───────┼──┼───┼─────────────────┤
│A42   │桶裝液體      │2 桶│庚○○│                                  │
├───┼───────┼──┼───┼─────────────────┤
│A43   │鑰匙          │1 支│辛○○│宜蘭縣宜蘭市○○路8 之1 號鑰匙。  │
├───┼───────┼──┼───┼─────────────────┤
│A44   │冰箱          │1 台│庚○○│有第二級毒品甲基安非他命成分殘留。│
├───┼───────┼──┼───┼─────────────────┤
│A45   │褐色液體      │1 罐│庚○○│含第二級毒品甲基安非他命成分，淨重│
│      │              │    │      │約3 萬6,500 公克（空桶重4,500 公克│
│      │              │    │      │），甲基安非他命純度以0.5%計，純質│
│      │              │    │      │淨重182.5 公克。                  │
├───┼───────┼──┼───┼─────────────────┤
│B1    │鹽酸          │9 瓶│庚○○│                                  │
├───┼───────┼──┼───┼─────────────────┤
│B2    │磅秤          │1 個│庚○○│                                  │
├───┼───────┼──┼───┼─────────────────┤
│B3    │大水桶        │5 個│庚○○│                                  │
├───┼───────┼──┼───┼─────────────────┤
│B4    │電動攪拌機    │2 台│庚○○│                                  │
├───┼───────┼──┼───┼─────────────────┤
│B5    │大漏斗        │2 個│庚○○│                                  │
├───┼───────┼──┼───┼─────────────────┤
│B6    │吸食器        │1 個│庚○○│有第二級毒品甲基安非他命成分殘留。│
├───┼───────┼──┼───┼─────────────────┤
│B7    │氫氧化鈉      │1 盒│庚○○│                                  │
├───┼───────┼──┼───┼─────────────────┤
│B8    │塑膠漏斗      │2 個│庚○○│                                  │
├───┼───────┼──┼───┼─────────────────┤
│B9    │塑膠量杯      │2 個│庚○○│                                  │
├───┼───────┼──┼───┼─────────────────┤
│B10   │大燒杯        │1 個│庚○○│                                  │
├───┼───────┼──┼───┼─────────────────┤
│B11   │塑膠桶        │1 個│庚○○│                                  │
├───┼───────┼──┼───┼─────────────────┤
│B12   │抽水唧筒      │1 個│庚○○│                                  │
├───┼───────┼──┼───┼─────────────────┤
│B13   │玻璃攪拌棒    │1 支│庚○○│                                  │
├───┼───────┼──┼───┼─────────────────┤
│B14   │三葉型攪拌棒  │1 支│庚○○│                                  │
├───┼───────┼──┼───┼─────────────────┤
│B15   │鐵架          │3 組│庚○○│                                  │
├───┼───────┼──┼───┼─────────────────┤
│B16   │分液漏斗      │6 個│庚○○│                                  │
├───┼───────┼──┼───┼─────────────────┤
│B17   │玻璃漏斗      │2 個│庚○○│                                  │
├───┼───────┼──┼───┼─────────────────┤
│B18   │真空瓶        │3 瓶│庚○○│                                  │
├───┼───────┼──┼───┼─────────────────┤
│B19   │廢水桶        │3 個│庚○○│有第四級毒品先驅原料（假）麻黃鹼成│
│      │              │    │      │分殘留。                          │
├───┼───────┼──┼───┼─────────────────┤
│B20   │抽氣馬達      │4 個│庚○○│                                  │
├───┼───────┼──┼───┼─────────────────┤
│B21   │玻璃罐        │2 個│庚○○│有第四級毒品先驅原料（假）麻黃鹼成│
│      │              │    │      │分殘留。                          │
├───┼───────┼──┼───┼─────────────────┤
│B22   │塑膠手套      │3 雙│庚○○│                                  │
├───┼───────┼──┼───┼─────────────────┤
│C1    │製程說明書    │2 張│庚○○│內容係以（假）麻黃鹼為原料，進行紅│
│      │              │    │      │磷法製造甲基安非他命之流程與步驟。│
└───┴───────┴──┴───┴─────────────────┘
【附表二】
┌───┬────────┬─────────┐
│ 編號 │     扣案物     │       數量       │
├───┼────────┼─────────┤
│A1-1  │甲基安非他命液體│淨重3 萬9,700 公克│
├───┼────────┼─────────┤
│A32-2 │甲基安非他命粉末│淨重4.87公克      │
├───┼────────┼─────────┤
│A33   │甲基安非他命粉末│淨重0.77公克      │
├───┼────────┼─────────┤
│A37-1 │甲基安非他命液體│淨重302.06公克    │
├───┼────────┼─────────┤
│A37-2 │甲基安非他命液體│淨重208.03公克    │
├───┼────────┼─────────┤
│A37-3 │甲基安非他命液體│淨重74.11 公克    │
├───┼────────┼─────────┤
│A45   │甲基安非他命液體│淨重3 萬6,500 公克│
└───┴────────┴─────────┘


司法院資訊處製作；財團法人民間司法改革基金會備份。
